臺灣高等法院刑事裁定　　　　　　　　　　　　　　九十三年度交聲再字第二一號
　　再審聲請人
　　即受判決人　甲○○
右聲請人因過失傷害案件，對於本院九十三年度交上易字第一九號，中華民國九十三
年三月十七日確定判決（臺灣桃園地方法院九十一年度交易字第五八一號、臺灣桃園
地方法院檢察署九十一年度偵字第一四三六五號）聲請再審，本院裁定如左：
    主  文
再審之聲請駁回。
    理  由
一、聲請意旨略以：本件意外事故肇因於證人陳辰旭車輛左前車頭先擦撞聲請人即受
    判決人甲○○所駕駛車輛之右前車門，導致聲請人駕車失控，再陸續擦撞證人黃
    坤森、洪羅彬，業經原審認定在案，故本件事故確實係因證人陳辰旭駕駛違反道
    路交通安全規則第九十四條之規定所致。又中央警察大學所作之鑑定報告５車輛
    損害情形：行駛於被告前方之自小客車（即黃坤森駕駛之乙車），其損害情形係
    右後車門有一明顯向內撞擊痕跡，右前門有輕微撞痕，而依前述，乙車之損害係
    因證人陳辰旭所駕駛之丁車，左前車頭先擦撞被告車輛之右前車門，方致被告所
    駕車輛向前撞擊證人黃坤森所駕之自小客車，而由證人黃坤森所駕之自小客車，
    車尾並無損害以觀，因果關係至此應已終止。縱如原審所述被告未保持安全距離
    及變換車道不當，然此並非本件事故之肇事原因。上開證據既為判決確定後所發
    現之新證據，且原確定判決漏未審酌，足認聲請人應受無罪之判決，為此聲請再
    審云云。
二、按有罪之判決確定後，為受判決人之利益聲請再審，必其聲請之理由合於刑事訴
    訟法第四百二十條第一項所定情形之一或第四百二十一條有足生影響於判決之重
    要證據漏未審酌者，始准許之。又前開規定所謂發現之新證據，係指該項證據，
    事實審法院於判決前因未經發現，不及調查斟酌，至其後始行發現者而言，若判
    決前已經當事人提出或聲請調查之證據，經原法院捨棄不採者，即非該條款所謂
    發現之新證據，不得據為聲請再審之原因，有最高法院二十八年抗字第八號判例
    足資參照。
三、經查：
（一）關於聲請人於民國九十一年二月二十八日下午，駕駛車牌號碼ＵＮ─九○六七
      號自用小客車行駛國道一號高速公路由高雄往桃園方向行駛，同日十八時十分
      行經國道一號高速公路北向六十四公里九百公尺處內側車道時，應注意汽車行
      駛高速公路，前後兩車間應保持一定之行車安全距離，而依當時情形，並無不
      能注意之情事，仍疏未注意，在當時車速約時速七十公里之情形下，未與前方
      由黃坤森所駕駛之車牌號碼Ｊ二─○八九九號自用小客車保持至少三十五公尺
      之安全距離，致見黃坤森煞車減速時，因距離過近，已不及煞車停止，乃煞車
      並同時向中線車道閃避，惟其本亦應注意汽車在行駛途中，不得驟然或任意變
      換車道，如欲超越前車或變換車道時，應先顯示方向燈告知前後車輛，並保持
      安全距離及間隔，方得超越或變換車道，依當時情形，亦無不能注意之情事，
      復疏未注意，未與後方由陳辰旭所駕駛之車牌號碼九Ａ─○一八七號自用小客
      車保持安全距離及間隔，即驟然變換車道，陳辰旭因亦疏未與甲○○駕駛之車
      輛保持一定之行車安全距離，見甲○○煞車減速時亦不及煞車停止，遂亦向中
      線車道閃避，惟其亦疏未注意保持安全距離及間隔，即驟然變換車道，致見甲
      ○○駕駛之車輛亦變換車道至中線車道時，已閃煞不及，其車頭左前角擦撞甲
      ○○車輛之右前車門，致陳辰旭車上搭載之薛麗文因而受有妊娠三十四週併右
      膝（二╳二公分）、左手背（一╳一公分）、左手掌擦傷併不規則腹痛等傷害
      ，聲請人車輛因遭撞擊失控而由右後向左前側面撞擊呈停止狀態之黃坤森駕駛
      之前開車輛，並推擠使黃坤森之車輛向前追撞由洪羅彬所駕駛、亦呈停止狀態
      之車牌號碼三Ｈ─三五九三號自用小客車，聲請人車輛復擦撞洪羅彬車輛右側
      前後車門等情由前往後依序為洪羅彬、黃坤森、聲請人甲○○、陳辰旭，亦即
      中央警察大學鑑定書記載之丙車、乙車、甲車、丁車），業經原確定判決審認
      明確，並就有利及不利於聲請人之證據論斷綦詳，此觀原確定判決理由欄之記
      載綦明。
（二）聲請人所提中央警察大學之鑑定書，係存於原審卷內早已存在之證據（見原審
      卷第一一○至一一九頁），並非於判決前未經發現之新證據，且該鑑定結果亦
      據原確定判決所斟酌（見原確定判決第六頁），亦非漏未審酌之證據。而聲請
      人所引用上開鑑定書現場狀況（五）之５車輛損害情形所記載：行駛於被告前
      方之自小客車（即乙車），其損害情形係右後車門有一明顯向內撞擊痕跡，右
      前門有輕微撞痕（見原審卷第一一三頁），而認應為判決確定後發見之確實新
      證據，足認乙車之損害係因證人陳辰旭所駕駛之丁車，左前車頭先擦撞被告車
      輛之右前門，方致被告所駕車輛向前撞擊證人黃坤森所駕之自小客車，而由證
      人黃坤森所駕之自小客車，車尾並無損害以觀，因果關係至此應已終止，本件
      肇事原因非聲請人未保持安全距離及變換車道不當所致，聲請人應受無罪之判
      決云云。惟上開車損情形如何斟酌，業據原確定判決於理由中說明（見原確定
      判決第四至五頁），且依前揭中央警察大學鑑定書所載：「事故發生過程推定
      ：丁車（陳辰旭所駕駛）與甲車（聲請人所駕駛）自內車道變換車道至中快車
      道過程發生碰撞，甲車而後分別與乙車（黃坤森所駕駛）、丙車（洪羅彬所駕
      駛）發生側面碰撞。理由一：丁車在後，甲車在前，兩車原行駛在內快車道上
      ，兩車均因前車煞車而均有變換車道之行為。……理由四：……本案甲、丁兩
      車欲前方車輛煞車而逕行閃避或變換車道行為，他車無法預期，致造成變換車
      道過程之兩車碰撞事故。甲車再與丁車碰撞之後，車輛失控而先由右後向左前
      側面撞擊乙車……並推擠使乙車向前追撞丙車，而甲車停止前亦擦撞丙車之右
      側前後車門，造成輕微擦刮痕」（見原審卷第一一七頁），足見車禍過程係因
      甲車駕駛人即聲請人與丁車駕駛人陳辰旭，均未保持安全距離及間隔，變換車
      道不當所致，並非如聲請人所稱僅因陳辰旭駕駛不當，自後衝撞聲請人而致本
      件事故發生。
（三）且原判決亦於理由一（二）中詳述：「雖證人陳辰旭肇事前時速約八十公里，
      與被告車輛約隔五、六個車身之距離，在看見被告煞車並向中線車道駛出時，
      同時亦變換車道至中線車道，此為證人陳辰旭所自承，則其本只須煞車停止即
      可避免與被告車輛發生擦撞，惟因未與前車保持至少四十公尺之安全距離，為
      避免撞擊前車而變換車道，且在已見被告車輛煞車並向中線車道駛出之情形下
      ，亦未保持安全距離及間隔即驟然變換車道，以致擦撞被告車輛，就本件車禍
      之發生亦有過失，然被告既有前述之過失，即無從解免本件過失傷害之罪責」
      （見原確定判決第六頁），聲請人所為與被害人之受傷結果間亦有因果關係。
      故聲請人以陳辰旭亦有過失，認本件事故非聲請人所致云云，尤屬無據。
四、綜上所述，原確定判決已就本件車禍肇事原因及聲請人之過失論斷綦詳。而證據
    之憑信力如何，由法院依綜合調查之結果為斟酌取捨，此乃事實審法院職權認定
    之範圍，聲請人提起本件再審，僅對原確定判決所為之職權認定多所指摘。其所
    為再審之聲請，為無理由，應予駁回。
據上論斷，依刑事訴訟法第四百三十四條第一項，裁定如主文。
中　　　華　　　民　　　國　　九十三　　年　　　六　　　月　　　九　　　日
                              臺灣高等法院交通法庭
                                  審判長法  官  楊  照  男
                                        法  官  江  振  義
                                        法  官  王  詠  寰
右正本證明與原本無異。
不得抗告。
                                        書記官  駱  麗  君
中　　　華　　　民　　　國　　九十三　　年　　　六　　　月　　　九　　　日
